---
title: "R Notebook"
output: html_notebook
---

Pakiety

```{r}
library(tidyverse)
library(rvest)
library(httr)
#library(pdftools) ## ewentualnie tabulizer (problem z Javą)
library(lubridate)
library(janitor)
library(scales)
Sys.setlocale("LC_TIME", "pl_PL.UTF-8")
```

Pobranie danych ze strony GIS https://wsse.krakow.pl/page/category/wsse/komunikaty/koronawirus-informacja-mpwis-o-sytuacji-epidemiologicznej-w-malopolsce/

Do 11 strony są dane 

```{r}

krakow_gis_links <- function(page) {
  url <- paste0("https://wsse.krakow.pl/page/category/wsse/komunikaty/koronawirus-informacja-mpwis-o-sytuacji-epidemiologicznej-w-malopolsce/page/", page, "/")
  url %>% GET() %>% content() %>% html_nodes("li.post-attachment.mime-application-pdf > a") -> pdfy
  pdfy %>% html_text() %>% str_detect(" - ogniska - ") -> pdf_ogniska
  pdfy %>% html_attr("href") %>% .[pdf_ogniska] -> pdf_linki
  pdf_linki_pdf <- lapply(pdf_linki, GET)
  pdf_linki_pdf  <- sapply(pdf_linki_pdf, "[[", 1)
  return(pdf_linki_pdf)
}

``` 

Pobranie linków do pdfów

```{r}
krakow_pdfy <- list()
for (i in 1:11) {
  cat(i, "\n")
  Sys.sleep(1)
  krakow_pdfy[[i]] <- krakow_gis_links(i) 
}

krakow_pdfy_linki <- unlist(krakow_pdfy)

```

Pobranie pdfów

```{r}
download_file_safely <- safely(download.file)
download_log <- list()
for (link in rev(krakow_pdfy_linki)) {
  Sys.sleep(3)
  cat(basename(link), "\n")
  download_log[[ basename(link)]] <- download_file_safely(
    url = link,  
    destfile = paste0("../data-raw/", basename(link)))
}

## blędy przy pobieraniu

download_log_l <- transpose(download_log)
braki <- which(sapply(download_log_l$error, is.null) == FALSE)
braki_linki <- sapply(download_log_l$error[braki], "[[", 1)
braki_linki <- str_remove(braki_linki, "cannot open URL \\'")
braki_linki <- str_remove(braki_linki, "\\'")

download_log <- list()
for (link in braki_linki) {
  Sys.sleep(3)
  cat(basename(link), "\n")
  download_log[[ basename(link)]] <- download_file_safely(
    url = link,  
    destfile = paste0("../data-raw/", basename(link)))
}

## mamy wszystkie pdfy
```

Zapisujemy w jeden duzy plik pdf -- to mozna wywalić bo po co jeden plik

```{bash}
pdfunite ../data-raw/malopolska/*.pdf ../data-raw/malopolska_razem.pdf
```


```{bash}
## check area
java -jar ../programs/tabula-1.0.4-jar-with-dependencies.jar -p all -a 37.36,37.886,385.705,811.4 -o ../data-raw/data_table.csv ../data-raw/malopolska_razem.pdf
```

Odpalamy tabula (https://github.com/tabulapdf/tabula) na szybko, bez skryptu bo za duzo zabawy. Format pliów pdf się zmieniał 3 razy (rózne kolumny), a braki danych są spacjami (wcina kolumny)

W wyniku dostajemy dobre pliki CSV

```{r}
pliki_csv <- list.files("../data-raw/malopolska-csv/", full.names = T)

pliki_tab <- list()
for (plik in pliki_csv) {
  plik_data <- read_csv(file = plik, n_max = 1) %>% mutate(lab = paste(X3, X4)) %>% pull(lab) %>% str_extract("\\d{1,2}\\.\\d{1,2}\\.\\d{4}")
  pliki_tab[[plik_data]] <- read_csv(file = plik, skip = 2, n_max = 22) %>%  janitor::clean_names()  %>%
    mutate_all(as.character)
}

pliki_tab_all <- bind_rows(pliki_tab, .id = "data") %>%
  mutate(akademiki = ifelse(!is.na(uczelnie_akademiki), uczelnie_akademiki, akademiki),
         x3 = ifelse(is.na(x3), x2, x3),
         x2 = ifelse(is.na(x1), x2, x1),
         data = dmy(data))  %>%
  arrange(data, x2) %>%
  select(-x1_ludnosc, -uczelnie_akademiki) %>%
  select(data, id = x2, nazwa = x3, ogolem, liczba_zgonow, liczba_wyleczonych, 
         osoby_z_kwarantanny_po_powrocie_z_zagranicy:inne_przypadki_zachorowan) %>%
  mutate_at(vars(id, ogolem:inne_przypadki_zachorowan), funs(as.numeric(str_remove_all(., " ")))) %>%
  arrange(data, id) %>%
  ## blad w danych  stan w dniu 6.10.2020 
  ## nie ma danych dla 1 wrzesnia (ognisk)
  mutate(inne_przypadki_zachorowan = if_else(transport_publiczny == 83 & !is.na(transport_publiczny), 83, inne_przypadki_zachorowan),
         transport_publiczny = if_else(transport_publiczny == 83 & !is.na(transport_publiczny), 0, transport_publiczny)) 
  
```

Zapis danych z pdfów i csvek

```{r}
write_csv(x = pliki_tab_all, path = "../data/ogniska-malopolska.csv")
```

```{r}
pliki_tab_all %>%
  gather(gdzie, ile_osob, osoby_z_kwarantanny_po_powrocie_z_zagranicy:inne_przypadki_zachorowan, 
         -data, -id, -nazwa, -ogolem, -liczba_zgonow, -liczba_wyleczonych) %>%
  count(data, gdzie, wt = ile_osob) %>%
  arrange(data, gdzie) %>%
  mutate(gdzie = case_when(gdzie == "inne_przypadki_zachorowan" ~ "inne przypadki",
                           gdzie == "osoby_z_kwarantanny_po_kontakcie_z_osoba_zakazona" ~ "kwarantanna: po kontakcie",
                           gdzie == "zachorowania_poprzez_kontakt_w_szpitalu_lub_przychodni" ~  "szpital lub przychodnia",
                           gdzie == "zaklady_pracy" ~ "zakład pracy",
                           gdzie == "zachorowania_w_dps" ~ "DPSy",
                           gdzie == "szkoly" ~ "Szkoły",
                           gdzie == "wesela" ~ "Wesela",
                           gdzie == "osoby_z_kwarantanny_po_powrocie_z_zagranicy" ~ "Kwarantanna: zagranica",
                           gdzie == "puby_kawiarnie_restauracje_kluby" ~ "Puby, kawiarnie, restauracje, kluby",
                           gdzie == "zachorowania_w_zol" ~ "ZOLe",
                           gdzie == "akademiki" ~ "Akademiki",
                           gdzie == "transport_publiczny" ~ "Transport publiczny")) %>%
  mutate(gdzie = fct_reorder(gdzie, n, .fun = max, .desc = T)) %>%
  filter(gdzie != "uczelnie") %>%
  ggplot(data = ., aes(x = data, y = n, group = 1)) +
  geom_line() + 
  geom_vline(xintercept = as.Date("2020-08-31"), color = "red", linetype = "dashed") + 
  #facet_wrap(~gdzie, scales = "free_y")  +
  facet_wrap(~gdzie)  +
  theme_bw() +
  labs(x = "Data", y = "Liczba potwierdzonych przypadków COVID-19 \n(uwaga na różne skale na wykresach)", 
       title = "Skumulowana liczba potwierdzonych przypadków COVID-19 w Małopolsce według ognisk",
       subtitle = "Opracowanie na podstawie raportów Wojewódzkiej Stacji Sanitarno-Epidemiologicznej w Krakowie",
       caption = 
       "Wyjaśnienia: Czerwona przerywana linia oznacza zmianę metodyki raportowania po 01.09.2020 (nie było rozróżnienia na szkoły, wesela itp). Dla 01.09.2020 nie ma raportu w pdf.
       Skróty: ZOLe -- Zakłady Opiekuńczo-Lecznicze, DPSy -- Domy Pomocy Społecznej, Kwarantanna -- dotyczy stwierdzenia zachorowania w trakcie odbywania kwarantanny (po wcześniejszym kontakcie).
       Źródło: Opracowanie własne na podstawie WSSE w Krakowie. Kody i dane dostępne są na https://github.com/BERENZ/covid-roznosci. Wszelkie błędy są po mojej stronie (@mberesewicz)") -> p
  

ggsave(plot = p, filename = "../figs/ogniska-malopolska-total-scales.png", width = 12, height = 6)
```



```{r}
pliki_tab_all %>%
  gather(gdzie, ile_osob, osoby_z_kwarantanny_po_powrocie_z_zagranicy:inne_przypadki_zachorowan, 
         -data, -id, -nazwa, -ogolem, -liczba_zgonow, -liczba_wyleczonych) %>%
  count(data, gdzie, wt = ile_osob) %>%
  arrange(gdzie, data)  %>%
  group_by(gdzie) %>%
  mutate(n_lag = n - lag(n)) %>%
  ungroup() %>%
  filter(data >= as.Date("2020-09-03")) %>%
  mutate(gdzie = case_when(gdzie == "inne_przypadki_zachorowan" ~ "inne przypadki",
                           gdzie == "osoby_z_kwarantanny_po_kontakcie_z_osoba_zakazona" ~ "kwarantanna: po kontakcie",
                           gdzie == "zachorowania_poprzez_kontakt_w_szpitalu_lub_przychodni" ~  "szpital lub przychodnia",
                           gdzie == "zaklady_pracy" ~ "zakład pracy",
                           gdzie == "zachorowania_w_dps" ~ "DPSy",
                           gdzie == "szkoly" ~ "Szkoły",
                           gdzie == "wesela" ~ "Wesela",
                           gdzie == "osoby_z_kwarantanny_po_powrocie_z_zagranicy" ~ "Kwarantanna: zagranica",
                           gdzie == "puby_kawiarnie_restauracje_kluby" ~ "Puby, kawiarnie, restauracje, kluby",
                           gdzie == "zachorowania_w_zol" ~ "ZOLe",
                           gdzie == "akademiki" ~ "Akademiki",
                           gdzie == "transport_publiczny" ~ "Transport publiczny")) %>%
  mutate(gdzie = fct_reorder(gdzie, n_lag, .fun = sum, .desc = T)) %>%
  filter(gdzie != "uczelnie") %>%
  ggplot(data = ., aes(x = data, y = n_lag, group = 1)) +
  geom_line() + 
  facet_wrap(~gdzie, scales = "free_y")  +
  theme_bw() +
  labs(x = "Data", y = "Liczba potwierdzonych przypadków COVID-19 \n(uwaga na różne skale na wykresach)", 
       title = "Dzienna liczba potwierdzonych przypadków COVID-19 w Małopolsce według ognisk",
       subtitle = "Opracowanie na podstawie raportów Wojewódzkiej Stacji Sanitarno-Epidemiologicznej w Krakowie",
       caption = 
       "Wyjaśnienia: Dane od 02.09.2020 ponieważ od 01.09.2020 zmieniono metodykę reportowania. Dla 01.09.2020 nie ma raportu w pdf.
       Skróty: ZOLe -- Zakłady Opiekuńczo-Lecznicze, DPSy -- Domy Pomocy Społecznej, Kwarantanna -- dotyczy stwierdzenia zachorowania w trakcie odbywania kwarantanny (po wcześniejszym kontakcie).
       Źródło: Opracowanie własne na podstawie WSSE w Krakowie. Kody i dane dostępne są na https://github.com/BERENZ/covid-roznosci. Wszelkie błędy są po mojej stronie (@mberesewicz)") -> p
  

ggsave(plot = p, filename = "../figs/ogniska-malopolska-days.png", width = 12, height = 6)
```


Odsetek

```{r}
pliki_tab_all %>%
  gather(gdzie, ile_osob, osoby_z_kwarantanny_po_powrocie_z_zagranicy:inne_przypadki_zachorowan, 
         -data, -id, -nazwa, -ogolem, -liczba_zgonow, -liczba_wyleczonych) %>%
  count(data, gdzie, wt = ile_osob) %>%
  arrange(gdzie, data)  %>%
  filter(data >= as.Date("2020-09-03")) %>%
  mutate(gdzie = case_when(gdzie == "inne_przypadki_zachorowan" ~ "inne przypadki",
                           gdzie == "osoby_z_kwarantanny_po_kontakcie_z_osoba_zakazona" ~ "kwarantanna: po kontakcie",
                           gdzie == "zachorowania_poprzez_kontakt_w_szpitalu_lub_przychodni" ~  "szpital lub przychodnia",
                           gdzie == "zaklady_pracy" ~ "zakład pracy",
                           gdzie == "zachorowania_w_dps" ~ "DPSy",
                           gdzie == "szkoly" ~ "Szkoły",
                           gdzie == "wesela" ~ "Wesela",
                           gdzie == "osoby_z_kwarantanny_po_powrocie_z_zagranicy" ~ "Kwarantanna: zagranica",
                           gdzie == "puby_kawiarnie_restauracje_kluby" ~ "Puby, kawiarnie, restauracje, kluby",
                           gdzie == "zachorowania_w_zol" ~ "ZOLe",
                           gdzie == "akademiki" ~ "Akademiki",
                           gdzie == "transport_publiczny" ~ "Transport publiczny")) %>%
  filter(gdzie != "uczelnie") %>%
  mutate(gdzie = fct_lump_prop(gdzie, w = n, prop = 0.05, other_level = "inne")) %>%
  count(data, gdzie, wt = n,  name= "n") %>%
  mutate(gdzie = fct_reorder(gdzie, n, .fun = sum, .desc = T)) %>%
  add_count(data, wt = n, name = "total") %>%
  mutate(p = n/total) %>%
  ggplot(data = ., aes(x = data, y = p, fill = gdzie)) +
  geom_col(color = "black") +
  scale_fill_brewer(type = "qual", palette = "Set1") +
  theme_bw() +
  theme(legend.position = "bottom") + 
  guides(fill = guide_legend(nrow = 1)) + 
  scale_y_continuous(labels = percent) +
  labs(x = "Data", y = "Odsetek potwierdzonych przypadków COVID-19", fill = "Ognisko",
       title = "Struktura dziennych potwierdzonych przypadków COVID-19 w Małopolsce według ognisk",
       subtitle = "Opracowanie na podstawie raportów Wojewódzkiej Stacji Sanitarno-Epidemiologicznej w Krakowie",
       caption = 
       "Wyjaśnienia: Dane od 02.09.2020 ponieważ od 01.09.2020 zmieniono metodykę reportowania. Dla 01.09.2020 nie ma raportu w pdf.
       Skróty: ZOLe -- Zakłady Opiekuńczo-Lecznicze, DPSy -- Domy Pomocy Społecznej, Kwarantanna -- dotyczy stwierdzenia zachorowania w trakcie odbywania kwarantanny (po wcześniejszym kontakcie).
       Źródło: Opracowanie własne na podstawie WSSE w Krakowie. Kody i dane dostępne są na https://github.com/BERENZ/covid-roznosci. Wszelkie błędy są po mojej stronie (@mberesewicz)") -> p

ggsave(plot = p, filename = "../figs/ogniska-malopolska-structure.png", width = 12, height = 6)

  
```

